臺灣高等法院刑事判決　　　　　　　　　　　九十一年度重上更(三)字第一二九號
　　上　訴　人
　　即　被　告　甲○○
　　選任辯護人　廖德澆
右上訴人因毒品危害防制條例案件，不服臺灣板橋地方法院八十四年度訴字第一二七
四號，中華民國八十四年九月十九日第一審判決（起訴案號：臺灣板橋地方法院檢察
署八十三年度偵字第一九七三二號），提起上訴，經判決後，由最高法院第三次發回
更審，本院判決如左：
    主  文
原判決關於甲○○非法販賣化學合成麻醉藥品罪暨定執行刑部分均撤銷。
甲○○被訴非法販賣化學合成麻醉藥品罪部分無罪。
    理  由
一、公訴意旨略以：甲○○與江耀堂共同意圖營利，由江耀堂販入安非他命後交由甲
    ○○裝成小包並負責聯絡買主事宜，惟尚未賣出即於八十三年十一月十八日下午
    五時三十分許，在臺北縣林口鄉○○村○○路七號住處，為警查獲甲○○，扣得
    甲○○與江耀堂共有供非法販賣之安非他命十大包（淨重一五五．一公克）、分
    裝器三支、分裝塑膠袋二大包、電子秤乙個、保濟丸空瓶十個、供非法吸用之錫
    箔紙乙疊、玻璃吸食器乙個、紙製吸食器十四個，因認被告甲○○與其夫江耀堂
    涉犯麻醉藥品管理條例第十三條之一第二項第一款之非法販賣化學合成麻醉藥品
    罪云云。
二、按犯罪事實應依證據認定之，無證據不得推定其犯罪事實。又不能證明被告犯罪
    者，應諭知無罪之判決，刑事訴訟法第一百五十四條、第三百零一條第一項分別
    定有明文。又事實之認定，應憑證據，如未能發現相當證據，或證據不足以證明
    ，自不能以推測或擬制之方法，為裁判基礎，最高法院四十年台上字第八六號著
    有判例可資參照；又所謂證據，係指超越一切合理之可疑，足以認定被告確有犯
    罪行為之積極事證而言。苟依現存之積極事證，就起訴意旨所指被告犯罪之待證
    事實，尚非不得為其他較有利被告之推斷，本諸罪疑之法則，自難謂該事證已適
    合於被告犯罪事實之認定。次按認定犯罪事實須憑積極證據，卷存證據資料不足
    以積極證明犯罪事實時，被告並不負自證其為無罪之責任。且認定犯罪事實所憑
    之證據，雖不以直接證據為限，間接證據亦包括在內，然而無論直接證據或間接
    證據，其為訴訟上之證明，須於通常一般之人均不致有所懷疑，而得確信其為真
    實之程度者，始得據為有罪之認定，倘其證明尚未達到此一程度，而有合理之懷
    疑存在而無從使事實審法院得有罪之確信時，即應由法院為諭知被告無罪之判決
    ，最高法院七十六年台上字第四九八六號亦著有判例足參。末按刑法上之共同正
    犯，以有犯意連絡及行為分擔為要件。所謂犯意連絡乃指以自己共同犯罪之意思
    而參與犯罪或謀議，故而共同正犯之行為人必先具有共同犯罪之「認識」而後方
    有犯意連絡可言。
三、查本件公訴人認被告甲○○涉犯非法販賣化學合成麻醉藥品罪無非係以被告先稱
    扣案物品係江耀堂所有，嗣改稱係其自己所有而非江耀堂所有，所述前後歧異暨
    扣案安非他命重達一五五．一公克，並有電子秤、分裝塑膠袋、分裝器、保濟丸
    空瓶等為其論據。惟本院訊據被告甲○○堅決否認有販賣安非他命行為，辯稱：
    扣案之安非他命係向「陳自強」買來供己吸用，至於電子秤分裝器、塑膠袋，則
    為陳自強臨時借放，均非被告所有，其並未與江耀堂共同販賣或意圖販賣安非他
    命等語。
四、經查：
（一）被告甲○○雖於警訊時及檢察官第一次偵查中供稱前揭扣案之安非他命係江耀
      堂所有，然其嗣改稱係其自己所有而非江耀堂所有，並於原審調查、本院前審
      審判暨本院調查時陳稱伊係因於警訊時害怕且江耀堂未被警方抓到，故一切責
      任推給他等語（見原審卷第三十七頁、本院上更二卷八十九年一月十八日審判
      筆錄、本院九十一年八月九日訊問筆錄），前後供詞不一致，固有可疑，但按
      當時偵查機關確已發現安非他命，為脫免罪嫌，情急之下，先將責任推諉未被
      緝獲之夫江耀堂，以求自保，乃人之常情，尚不能執此前後不一致之供述，即
      認被告有販賣之犯行。再參諸江耀堂於本院前審審理時亦到庭供稱安非他命係
      被告所買，買安非他命的錢是其賺來家用，其吸用安非他命時都是向被告取用
      等語（見本院上更二卷八十九年一月十八日審判筆錄），益證被告所辯扣案之
      安非他命係其所有，尚非虛妄，應堪信實。惟此僅能證明被告持有安非他命，
      尚難執此遽謂被告有販賣安非他命之犯行。
（二）被告固於八十三年二月間在台北縣林口鄉○○村○○路七號住處遭警方查獲其
      持有上開安非他命，然其是否有販賣毒品之行為，仍須有積極證據證明之，否
      則亦僅存疑而已。而被告自警訊迄本院均堅詞否認有販賣安非他命之不法犯行
      ，且遍查全卷關於買主、非法販賣之數量、價額及獲利多寡等資料，均付闕如
      ，是亦無任何積極證據足以證明被告確有販賣毒品犯行。至扣案之電子秤、分
      裝塑膠袋、分裝器、保濟丸空瓶等，並無法證明係供被告販賣毒品之用，自不
      得憑以推論被告有檢察官所指之犯行。
 (三) 又按刑法上之販賣行為，須以營利之意思而販入或賣出，方足構成，是以，修
      正前麻醉藥品管理條例第十三條之一第二項第一款之非法販賣化學合成麻醉藥
      品罪，以行為人主觀上具有營利之意圖為必要，起訴書事實欄雖記載被告與其
      丈夫共同基於營利販賣安非他命之犯意聯絡，由江耀堂販入安他命後交由甲○
      ○分裝成小包並負責聯絡買主事宜，惟尚未賣出即為警查獲，原判決於理由欄
      內就被告販入上開安非他命，係基於營利之意圖一節，並未依據證據，明其
      憑以認定之具體理由，即論被告以販賣罪，顯有理由不備及認定事實未憑證據
      之違法。
（四）又共犯之成立，除共同實施犯罪行為者外，其就他人之行為負共犯之責者，以
      有意思聯絡為要件。而本案如前所述，難謂被告有販賣毒品犯行，且亦無任何
      積極證據證明被告與丈夫江耀堂間，具有販賣毒品之犯意聯絡，行為分擔，或
      就其等二人如何有以自己共同犯罪之意思，事先同謀而由其中一人實施犯罪，
      是自難徒以上開安非他命為被告所有，進而推定二人係販賣安非他命之共同正
      犯。
五、原審未予詳酌而就被告被訴販賣化學合成麻醉藥品部分予被告甲○○科刑之諭知
    ，尚有未合。被告上訴，否認犯罪指摘原判決不當，為有理由，自應由本院將原
    判決關於此部分暨定執行部分撤銷，改諭知被告無罪之判決。
據上論斷，應依刑事訴訟法刑事訴訟法第三百六十九條第一項、第三百六十四條、第
三百零一條第一項，判決如主文。
本案經檢察官朱兆民到庭執行職務。
中    華    民    國    九十一   年      十        月        三十      日
                              臺灣高等法院刑事第八庭
                                  審判長法  官  陳  祐  治
                                        法  官  沈  宜  生
                                        法  官  楊  炳  禎
右正本證明與原本無異。
如不服本判決應於收受送達後十日內向本院提出上訴書狀，其未敘述上訴之理由者並
得於提起上訴後十日內向本院補提理由書（均須按他造當事人之人數附繕本）。
                                        書記官  廖  素  花
中    華    民    國    九十一    年     十一      月        四         日
